【裁判字號】    99,交聲,1006
【裁判日期】    990701
【裁判案由】    聲明異議
【裁判全文】
臺灣高雄地方法院交通事件裁定        99年度交聲字第1006號
原處分機關  交通部公路總局高雄區監理所
代  表  人  劉育麟
異  議  人
即受處分人  甲○○
上列異議人即受處分人因違反道路交通管理處罰條例案件，對於
交通部公路總局高雄區監理所於民國99年3 月5 日所為處分（原
處分案號：高監自裁字第裁80-N00000000號）聲明異議，本院裁
定如下：
    主  文
異議駁回。
    理  由
一、原處分意旨略以：異議人即受處分人甲○○（下稱異議人）
    於民國97年8 月28日23時26分駕駛車號R7-8742 號自小客車
    ，行經高雄縣鳳山市○○路與經武路口時，經警攔查測得其
    呼氣所含酒精濃度達1.24MG/L，而舉發異議人酒後駕車之違
    規事實，應無不當，爰依道路交通管理處罰條例第35條第1
    項第1 款規定，裁處異議人新臺幣（下同）49,500元之罰鍰
    、吊扣駕駛執照12個月及應參加道安講習；並於99年3 月5
    日裁決並掣開裁決書付郵交寄，於同年月8 日送達異議人等
    語。
二、聲明異議意旨略以：異議人日前收到原處分機關即交通部公
    路總局高雄區監理所開立之裁決書，惟罰鍰部分已於違規當
    時繳納8 萬元公益捐；又違規時係駕駛自小客車非營業大貨
    車，異議人須開車以維持生計，爰請免予裁罰49,500元及吊
    扣職業駕照，並依法聲明異議等語。
三、按受處分人不服道路交通管理處罰條例第8 條所定主管機關
    所為之處罰者，得於接到裁決書之翌日起20日內，向管轄地
    方法院聲明異議；又交通法庭認聲明異議不合法律上之程式
    ，且其不合法律上之程式無從補正者，應以裁定駁回之，道
    路交通管理處罰條例第87條第1 項、道路交通案件處理辦法
    第18條前段分別定有明文。是受處分人自應依法於上開規定
    期間內向法院聲明異議，倘其逾期始行提出異議者，於法即
    有不合，法院自應以裁定駁回。次按處理違反道路交通管理
    事件，有關文書送達之程序，依行政程序法之規定，違反道
    路交通管理事件統一裁罰標準及處理細則第5 條定有明文，
    故應依行政程序法第72條第1 項前段及第73條第1 項規定：
    「送達，於應受送達人之住居所、事務所或營業所為之」、
    「於應送達處所不獲會晤應受送達人時，得將文書付與有辨
    別事理能力之同居人、受僱人或應送達處所之接收郵件人員
    」定其送達程序。復依道路交通案件處理辦法第12條規定：
    「依道路交通管理處罰條例第87條規定向管轄法院聲明異議
    之期間，自裁決送達之翌日起算，並得依法扣除在途期間及
    聲請回復原狀。」，而有關道路交通案件處理辦法第12條規
    定交通案件聲明異議之在途期間扣除，則依法院訴訟當事人
    在途期間標準第4 條第1 款第2 目規定，當事人非居住於處
    罰機關所在之鄉、鎮、市（包括縣轄市、省轄市及院轄市）
    ，但居住於受理聲明異議案件法院之管轄區域者，依該標準
    第2 條第1 款中之「地方法院在途期間」欄所載日數，扣除
    在途期間。
四、經查，異議人於77年9 月20日起即設籍於「高雄縣大寮鄉○
    ○路146 號」迄今並無變動，有異議人所撰聲明異議狀所載
    住址及其全戶戶籍資料查詢結果在卷為憑（本院卷第4 、17
    頁）。原處分機關於99年3 月5 日作成之高監自裁字第裁80
    -N0000000 號違反道路交通管理事件裁決書，已由中華郵政
    股份有限公司投遞人員於99年3 月8 日按異議人上開戶籍現
    居地址投送，因未能獲會晤本人，遂由其女林孟慧代予簽收
    並蓋印文，有送達證書及全戶戶籍資料查詢結果在卷可稽（
    本院卷第11、23頁），是依上開違反道路交通管理事件統一
    裁罰基準及處理細則第5 條及行政程序法第73條第1 項之規
    定，本件裁決書業已合法送達予異議人，應堪認定。又異議
    人現居住在高雄縣大寮鄉，與處罰機關所在之鳳山市非同一
    鄉鎮市，但居住於受理聲明異議案件法院即本院之管轄區域
    ，依前揭說明，應按受理聲明異議案件法院管轄區域之在途
    期間日數，扣除在途期間，而高雄縣至本院之在途期間為4
    日，於扣除在途期間4 日後，非居住於處罰機關即原處分機
    關所在之鳳山市，但居住於受理聲明異議案件法院即本院之
    管轄區域，依據法院訴訟當事人在途期間標準第4 條及第2
    條之規定，應按受理聲明異議案件法院管轄區域之在途期間
    日數，扣除在途期間，而高雄縣至本院之在途期間為4 日，
    於扣除在途期間4 日後，依前揭說明，異議人就本件至遲應
    於99年4 月1 日（含當日，星期四，非例假日）前聲明異議
    。惟異議人於99年4 月2 日始向原處分機關提出交通事件聲
    明異議狀，此有異議人刑事聲明異議狀上之原處分機關所蓋
    收文章及異議人所撰之具狀日期暨交通部公路總局高雄區監
    理所99年4 月6 日函附卷可佐（本院卷第1 、3 、5 頁），
    故本件聲明異議顯已逾20日不變期間，揆諸前揭法律規定，
    異議人之聲明異議自屬不合法律上之程式，且依其情形無從
    補正，且無從補正，是本件異議程序自非適法，應予駁回。
    至於本件裁決，是否有因違反行政罰法第26條及道路交通管
    理處罰條例第68條規定，而屬違法之行政處分，進而得根據
    行政程序法第117 條、第121 條第1 項或第128 條第1 項之
    規定，由原處分機關或其上級機關於法定救濟期間經過之後
    ，知有撤銷原因時起2 年內，依職權為全部或一部之撤銷，
    或是由處分相對人向行政機關申請撤銷、變更或廢止之情形
    ，應責由原處分機關另為適法之處理，併此附敘。
據上論斷，應依道路交通管理處罰條例第87條第1 項、道路交通
案件處理法第18條，裁定如主文。
中    華    民    國    99    年    7     月    1     日
                  交通法庭    法  官  林建鼎
以上正本證明與原本無異。
如不服本裁定，應於送達後5 日內向本院提出抗告狀（須附繕本
）。
中    華    民    國    99    年    7     月    1     日
                              書記官  蔡蓓雅

司法院資訊處製作；財團法人民間司法改革基金會備份。
